臺灣臺中地方法院刑事判決　　　　　　　94年度訴字第1495號
公　訴　人　臺灣臺中地方法院檢察署檢察官
被　　　告　乙○○
選任辯護人　許漢鄰律師
上列被告因詐欺案件，經檢察官提起公訴（九十三年度偵字第一
四０六四號），本院判決如下：
    主    文
乙○○共同意圖為自己不法之所有，以詐術使人將本人之物交付
，處有期徒刑拾月。
    犯罪事實
一、乙○○與丙○○（通緝中，俟緝獲後另結）均明知已週轉不
    良，無償還債務能力，竟共同基於意圖為自己不法所有之犯
    意聯絡，於民國九十二年二月十日，前往臺中市○○區○○
    里○○路六八０號丁○○住處，向丁○○佯稱：其等已向中
    聯信託投資股份有限公司（下稱中聯公司）以新臺幣（下同
    ）一千萬元訂金，訂購坐落臺中市○○區○○段三七一地號
    、同上區段土地之地上建物共三十六棟，急需二百萬元匯往
    臺北給付購買前開房地之仲介費等相關費用云云，致丁○○
    陷於錯誤，誤認其二人借款二百萬元確係用以給付購買該批
    房屋之仲介費用等相關費用，因而如數出借款項。詎乙○○
    與丙○○二人取得二百萬元後，旋即由乙○○分得七十萬元
    、丙○○分得一百三十萬元，乙○○並將該七十萬元中之六
    十萬元用以給付其私人於大陸地區購買礦石之定金，而朋分
    花用完畢。嗣因乙○○與丙○○無法籌得購買該批房地之簽
    約金四千萬元，致未完成購買，丙○○並逃逸無跡，丁○○
    始知受騙。
二、案經丁○○訴由臺中市警察局第一分局報請臺灣臺中地方法
    院檢察署檢察官偵查起訴。
    理    由
一、訊據被告乙○○固坦承於上揭時、地，與同案被告丙○○共
    同以急需給付購買前開房地之仲介費、活動費等相關費用為
    由，向證人丁○○借款二百萬元，嗣由同案被告丙○○分得
    一百三十萬元，其取得七十萬元，其將所取得之六十萬元匯
    往大陸支付購買礦石之定金之事實，惟矢口否認有詐欺取財
    之情事，辯稱：伊與丙○○向丁○○借錢，以及購買「桂冠
    歐洲」房屋，這些事都是事實，只是後來錢被林金佃抽回，
    所借之二百萬元確實有部分給付銀行臺北總行的仲介費，事
    後伊從未對丁○○避不見面，並主動要跟丁○○和解，丙○○跑掉後，丁○○要伊還二百萬元，伊實在沒有能力，沒有
    詐騙丁○○云云。
二、經查：
（一）證人呂芳原於偵查中結證稱：伊於案發期間擔任中聯公司
      臺中分公司經理，乙○○、丙○○於九十二年間曾到中聯
      公司臺中分公司買房子，他們是由總公司轉過來，這批房
      子是伊任職之中聯公司以債權人地位由法院承受回來，丙○○、乙○○表示要買這批房子，因為伊有訊息知悉丙○○債信不良，所以設下很多門檻，意向書是第一關，他們
      二人各簽下意向書，並提出彰銀臺中分行的本行支票一千
      萬元，依約這一千萬元需設定質權予中聯公司，中聯公司
      並有交付一張質權設定通知書予丙○○，伊根據這些資料
      打簽呈向總行請示是否出售給乙○○、丙○○二人，經核
      准後其二人前來簽約，但九十二年二月二十一日簽約時其
      二人並沒有辦法依合約書給付買賣價金四千萬元，所以未
      簽訂買賣合約，依據合約內容因為其二人無法交割履約，
      公司可以沒收一千萬元，但是公司並沒有沒收，契約未簽
      成後丙○○、乙○○就找不到人，公司並有發存證信函給
      他們，後來有一名林金佃出面表示這一千萬元是他出的，
      林金佃也表示找不到丙○○、乙○○，後來伊公司由該一
      千萬元之支票戶頭查證，確由林金佃的關係戶開出來，所
      以就將錢還給林金佃，林金佃就拿丙○○的開戶原始印鑑
      章來將一千萬元領回，並加計利息給他，後來這批房子約
      在九十二年四月三十日左右賣給別人，順利將房屋價款收
      足；買賣契約沒有成立是因為乙○○、丙○○二人沒有履
      行買賣契約書所約定的價款，與那一千萬元無關，那一千
      萬元只是促使伊公司與他們訂立買賣契約，接洽這件合約
      時，丙○○與乙○○大部分都一起來，簽約當時他們完全
      沒有付款，以伊公司是出賣人的立場，伊公司沒收到一毛
      錢就不可能和他們簽訂買賣契約書等語（見偵查卷第三五
      至三七頁）。證述被告乙○○與同案被告丙○○欲向中聯
      公司購買房屋，然因證人呂芳原當時已知悉同案被告丙○○債信不良，因此雙方僅簽訂意向書，被告乙○○與同案
      被告丙○○所提供之一千萬元係案外人林金佃所出資，嗣
      被告乙○○與同案被告丙○○因無法給付所約定之價款，
      中聯公司已於九十二年四月間將該批房屋出售予他人，該
      一千萬元亦已由實際出資之案外人林金佃領回。核與被告
      乙○○於本院審理時供稱：當初是丙○○找伊去向中聯公
      司購買「桂冠歐洲」三十幾戶透天、樓店房屋，後來找到
      金主叫林金佃，林金佃開彰化銀行現金支票（誤稱為本票
      ）四張，每張二百五十萬元予丙○○與伊，伊與丙○○就
      拿那四張支票去中聯公司下定，中聯公司有開一張收到下
      訂一千萬元的收據，雙方有約定伊與丙○○要給付價金的
      三成即四千萬元，房屋才會過戶給伊與丙○○，所以伊二
      人要籌四千萬元，後來陳重邊有找到臺北的金主一個姓張
      、另一個姓彭，他們二個共同要出資四千萬元，但因丙○○欠人家好多錢，很多人跟丙○○追討債務，林金佃得知
      後就怕了，伊有親眼看到很多人來跟丙○○討債，伊幫丙○○擋了三次，李金佃的姪子李豐裕也有看到很多人跟丙○○要債務，就告訴林金佃，林金佃就逼李豐裕要把一千
      萬元要回來，後來李豐裕就找到丙○○逼丙○○寫拋棄一
      千萬元的證明書，林金佃就去把一千萬元拿回來；跟中聯
      公司買房子時，伊與丙○○實際上未出資等語（見本院卷
      第八六、八七、一七三頁）。亦供述該一千萬元係案外人
      林金佃所出資，同案被告丙○○當時已欠債累累，其與同
      案被告丙○○向中聯公司購買前開「桂冠歐洲」房屋時，
      實際上未出資。復有意向書影本二份、面額均為二百五十
      萬元之彰化商業銀行本行支票影本四張、未完成簽約之買
      買契約二份影本在卷可稽（見他字卷第十九至二六頁、偵
      查卷第四十至五七頁，該買賣契約書之出賣人中聯公司部
      分均尚未簽章）。足見被告乙○○與同案被告丙○○固欲
      向中聯公司購買前揭房地，然其等向證人丁○○借款時，
      實際上已處於無資力之狀態。
（二）證人丁○○於本院審理時結證稱：當日早上約十點，乙○○跟丙○○到伊辦公室說要借二百萬元，一直到下午，伊
      都不願借給他們，他們說這二百萬元要付仲介費，他們一
      直要求說二百萬元要付仲介費，要匯到臺北去，當時借二
      百萬元，說如果這批房子買成，要登記一棟給伊，因為丙○○以前也有欠伊錢，所以伊說一間房子估價五百萬元，
      連同先前三百萬元的借款，合計為五百萬元；伊如果知道
      他們借這兩百萬元不是用來匯給臺北銀行給付仲介費，就
      不會借給他們，就算有那些支票、切結書、本票還有要過
      戶房子給伊等擔保，也不會借，因為這批三十四間的房子
      ，伊知道確實有要賣，且他們二人說這批房子買起來可以
      賺好幾千萬元，就可以改觀他們的事業，所以才借錢給他
      們；如果伊知道這兩百萬元他們二人要週轉，伊不會借款
      ，因為如果是他們要週轉，沒有那麼緊急，他們可以去別
      的地方借等語（見本院卷第一三八、一三九、一四六頁）
      。證述被告乙○○與同案被告丙○○向其借貸二百萬元時
      ，係以急於給付購買該批房屋之仲介費為由，核與被告乙○○於本院審理時供承：伊與丙○○在九十二年二月十日
      去丁○○的臺中家裡借錢，伊二人跟丁○○說要買這批房
      屋，需要一些仲介費及各種活動的費用，大概是這樣等語
      （見本院卷第八七頁）相符，復有切結承諾書、臺中市○○區○○段一一七建號建物登記謄本、面額均為二百五十
      萬元之彰化銀行本行支票四張、面額五百五十七萬元之本
      票影本附卷可稽（見發查卷第十一至十五頁）。足見被告
      乙○○與同案被告丙○○向證人丁○○借款時，確實以要
      給付購買該批房屋之仲介費等相關費用為由。而被告乙○○於本院審理時另供稱：伊與丙○○向丁○○借到二百萬
      元之支票後，丙○○留在那裡跟丁○○聊天，伊就去聯邦
      銀行提領這二百萬元，領到錢後，由丙○○分得一百三十
      萬元，伊並依丙○○之指示到第七商銀中港分行存入五十
      萬元到甲○○的帳戶，這五十萬元算是丙○○取得的部分
      ，應該是丙○○使用甲○○的客票，所以要把錢存入甲○○的帳戶，甲○○跟本案是否有關，伊不清楚，伊並把丙○○分得的其餘部分當面交給丙○○，丙○○如何使用伊
      不清楚；伊取得七十萬元，其中六十萬元伊拿到大陸去支
      付買礦石的訂金，另十萬元拿去做與這個案子及自己的事
      業有關的活動費等語（見本院卷第八七、一四七頁）。已
      坦承其與同案被告丙○○向證人丁○○借得二百萬元後，
      由其分得七十萬元，其並將大部分之借款用於自己之事業
      上，而非全數，或大部分用於所謂購買前開房屋之仲介費
      等相關費用上。準此，其二人向證人丁○○借款時以給付
      購買前開房地之仲介費等相關費用為由，然實際上並非如
      此，其等於借款時對證人丁○○有施用詐術之情事，至為
      明顯。
（三）另依證人丁○○前開證述，係認被告乙○○與同案被告丙○○借貸該二百萬元係急需匯往臺北給付購買該指房地之
      仲介費等相關費用，認其二人給付該費用後，該批房地如
      能成交，其二人能藉此獲得投資之報酬，返還所出借之二
      百萬元及同案被告陳重邊先前之欠款，其評估後後認為可
      行，始出借款項。證人丁○○如知悉被告乙○○與同案被
      告丙○○所借之二百萬元非用以支付購買該批房屋之仲介
      費等費用，即不會同意借款予其二人，從而證人丁○○係
      因被告乙○○與同案被告丙○○對其施用詐術致陷於錯誤
      出借款項，要無可疑。又另同案被告丙○○於偵查中及本
      院審理時，經多次傳訊並拘提，均未到庭，嗣經本院依法
      通緝，有送達證書、拘提結果報告書及通緝書在卷可憑（
      見本院卷第七四、一一九、一三二、一三三頁），顯已逃
      逸無蹤，益徵其等借款時已有不法所有之意圖。
（四）綜上所述，被告乙○○與同案被告丙○○向證人丁○○借
      款二百萬元時，其二人已處於無資力之窘境，且其二人借
      款時係向證人丁○○謊稱：欲給付購買房屋之仲介費云云
      ，而其二人借得款項後，實際上並無法證明係用於給付所
      稱之仲介費等，而係立即朋分花用於與購買該批房屋無關
      之事，其等借款時確有對證人丁○○實施詐術之事實，要
      無可疑。而證人丁○○係相信其二人所借之二百萬元將用
      於支付購買該批房屋有關之仲介費等相關費用，期待其二
      人給付所稱之費用後，房屋能順利成交並獲得投資之報酬
      ，能返還欠款，如其知悉被告乙○○與同案被告丙○○借
      款另有他用，即不會同意借款，是證人丁○○確因而陷於
      錯誤而出借款項，亦堪認定。被告乙○○所辯，要屬事後
      卸責飾詞，不足採信，本件事證明確，被告乙○○犯行堪
      以認定。至於證人即當時任職於臺中市第七商業銀行國光
      分行之經理己○○於本院審理時證稱：乙○○於九十二年
      二月十日有到臺中市第七商業銀行國光分行存入五十萬元
      現金至甲○○之帳戶等語，縱屬實，被告乙○○亦坦承：
      伊不清楚甲○○是否與本案有關等語（見本院卷第一四九
      頁），不能證明該五十萬元係給付所謂購買前開房地之仲
      介費等，尚無法據為有利於被告乙○○之認定，併予敘明
      。
三、核被告乙○○所為，係犯刑法第三百三十九條第一項之詐欺
    取財罪。被告乙○○與同案被告丙○○間就上開犯行，有犯
    意之聯絡及行為之分擔，為共同正犯。爰審酌被告乙○○為
    取得款項供其週轉花用，竟與共同被告丙○○向證人丁○○
    詐借款項，其犯罪之動機、目的，犯罪手段尚屬平和，共同
    詐得之款項為二百萬元，僅分得七十萬元，並願就其分得之
    七十萬元與證人丁○○和解，惟證人丁○○不願接受，業據
    其與證人丁○○於本院審理時陳明難卷，以及犯後否認所犯
    等一切情狀，量處如主文所示之刑。
據上論斷，應依刑事訴訟法第二百九十九條第一項前段，刑法第
二十八條、第三百三十九條第一項，罰金罰鍰提高標準條例第一
條前段，判決如主文。
本案經檢察官戊○○到庭執行職務。
中　　華　　民　　國　　94　　年　　10　　月　　4 　　日
                  刑事第十四庭      審判長法  官 楊真明
                                          法  官 劉逸成
                                          法  官 黃渙文
上正本證明與原本無異。
如不服本判決，應於送達後十日內向本院提出上訴狀（須附繕本
），上訴於臺灣高等法院臺中分院。
                                          書記官 蔡宜林
中　　華　　民　　國　　94　　年　　10　　月　　4 　　日
附錄論罪科刑法條
刑法第三百三十九條第一項：
意圖為自己或第三人不法之所有，以詐術使人將本人或第三人之
物交付者，處五年以下有期徒刑、拘役或科或併科一千元以下罰
金。
